【裁判字號】    88,訴,631
【裁判日期】    890229
【裁判案由】    妨害自由等
【裁判全文】
臺灣屏東地方法院刑事判決                          八十八年度訴字第六三一號
    公  訴  人  臺灣屏東地方法院檢察署檢察官
    被      告  丙○○
    被      告  丁○○
    被      告  戊○○
右列被告因妨害自由等案件，經檢察官提起公訴（八十八年度偵字第三六五一號、六
二六八號）本院判決如左：
    主  文
丙○○共同損壞他人之水泥攪拌車、發電機、大門玻璃、及辦公器具，足以生損害於
他人，處有期徒刑肆月；又共同傷害人之身體，處有期徒刑伍月；又共同以非法方法
，剝奪人之行動自由，處有期徒刑陸月；應執行有期徒刑壹年貳月。
丁○○、戊○○共同損壞他人之水泥攪拌車、發電機、大門玻璃、及辦公器具，足以
生損害於他人，各處有期徒刑參月；又共同傷害人之身體，各處有期徒刑肆月；又共
同以非法方法，剝奪人之行動自由，各處有期徒刑伍月；應均執行有期徒刑拾月。
    事  實
一、緣丙○○前因與第三人韓春榮於在屏東縣車城鄉網紗村合夥經營「加誠」水泥預
    拌廠，嗣後終止合夥關係，惟二人間就合夥債務仍有糾葛，且合夥之預拌廠內尚
    有未處理之砂石及石粉，韓春榮即於八十八年二月間委由楊登仁與乙○○所開設
    ，設於屏東縣車城鄉○街村○街段九三之一號，以經營水泥預拌為業務之「為昌
    實業公司」代為處理，而丙○○並不知上情，認乙○○與楊登仁擅自處分上開砂
    石及石粉，即於八十八年五月二十日上午十時許夥同丁○○、戊○○及另二名姓
    名年籍不詳之成年男子，同搭戊○○所駕車輛至前開「為昌實業公司」與毫無債
    權債務關係之乙○○理論，惟因態度惡劣，經警員己○○趕到，協商於當日下午
    給錢後離去；同日下午三時二十分許，丙○○仍夥同丁○○、戊○○及另二名姓
    名年籍不詳之成年男子共五人同至「為昌實業公司」，因乙○○以金額新台幣四
    萬八千捌佰元、發票日為一個月後之支票給付，丙○○認發票日太久，心生不滿
    ，即與戊○○、丁○○及二名年籍不詳之男子基於犯意之連絡，動手毀損乙○○
    、楊登仁所有之水泥攪拌車三部、廠內發電機一部、大門玻璃、及辦公桌內鐵櫃
    桌椅等物後；仍不知收歛，再另行起意，由丙○○徒手毆打乙○○，致乙○○受
    有鼻樑挫傷流鼻血、左腰挫傷之傷害；乙○○為避免遭嚴重傷害，即逃往附近田
    裡，戊○○則開車搭載該二名年籍不詳男子追趕乙○○，其中一名瘦高之年籍不
    詳男子並以「再跑就開槍打死你」一詞恫嚇乙○○，使乙○○心生畏懼，恐危害
    於其安全而不敢再跑，由該二名年籍不詳男子強押上車，妨害乙○○行動自由，
    並強逼乙○○向他人調取現金給付，乙○○為恐不測，乃由戊○○載往位於屏東
    縣車城新街村保新路七四之一號甲○○所開設之輪胎行，使乙○○行無義務之事
    向甲○○借取四萬八千元之即期支票一紙並交予戊○○，再由戊○○轉交予丙○○；嗣於當日下午四時許，經警在上開「為昌實業公司」當場查獲丙○○，丁○○、戊○○則與二名年籍不詳男子乘隙逃逸，妨害乙○○之行動自由達四十分許
    。
二、案經乙○○訴由屏東縣警察局恆春分局移送臺灣屏東地方法院檢察署檢察官及檢
    察官自動偵查起訴。
    理  由
一、訊據被告丙○○固不否認毀損之事實，惟否認有對乙○○傷害、恐嚇、及妨害自
    由之犯行，被告丁○○、戊○○二人均矢口否認有毀損、傷害、恐嚇及妨害自由
    之犯行，被告丙○○辯稱其未傷害、恐嚇乙○○、亦無人強迫柯女向甲○○借票
    云云；被告丁○○則辯稱該計程車係伊所僱用欲回家拿藥，順便隨丙○○去要錢
    ，但未參與對乙○○之毀損、傷害、恐嚇及妨害自由等犯行，僅丙○○個人入內
    毀損物品云云。被告戊○○則辯稱其是司機，當天是丁○○僱車回屏東縣恆春鎮
    取藥，途經乙○○處，丙○○入內理論，並約好下午處理，下午回至該處時，僅
    丙○○單獨入內，其餘人均在車上等候，嗣其聽見響聲後下車，見丙○○單獨毀
    損物品、並欲毆打乙○○時，其出面阻止，乙○○向其借行動電話使用，其聽乙○○指示，開車將乙○○載往甲○○住處借票，嗣後於派出所將票交予丙○○云
    云。然查：上開犯罪事實，業據乙○○指訴詳實，且與目擊證人即鳳盛水泥廠派
    駐於「為昌實業公司」之會計庚○○證述由五人毀損之情相符，而乙○○經戊○○等帶往甲○○處借錢時，據證人甲○○於偵查中證述：「當日下午四點多，她
    與一男子前來，她向我表示，她欠人錢，需要四萬八千元，我表示沒有現金，該
    名與她同來的男子表示沒現金，開支票也可以，我就開了一張支票給他。」「當
    時她的衣服破損，後頸、背部都流血。」「她與該男子（指戊○○）一起進來，
    看起來就像被押著。」（偵查卷第十九頁）顯係乙○○己被毆打成傷。又據現場
    照片所示，上開「為昌實業公司」遭毀損之物眾多且破壞性相當嚴重，絕非一人
    獨力所能完成，而乙○○至甲○○住處借票果若出其任意性，豈有以全身衣服破
    損、身上流血之態樣前往，顯然其前往借款之行非出於任意性，係受脅迫而為，
    乙○○指訴之情可認為真實。再丁○○既僱用戊○○開車載丙○○等人二度前往
    該處，且參與毀損，己據乙○○及會計庚○○證述在卷，而戊○○且載二不詳年
    籍男子追趕乙○○，並將乙○○押至甲○○處借錢等情，足認彼等對全部之犯行
    均有犯意聯絡並參與。是被告等人之辯詞均僅係卸責之詞，不足採信。此外，尚
    有醫院診斷證明書及現場照片多幀在卷可憑，事證明確，被告等人之犯行可堪認
    定。
二、核被告三人所為，均係犯刑法第三百五十四條第一項毀損器物罪、第二百七十七
    條第一項普通傷害罪、第三百零二條第一項之剝奪人行動自由罪。彼三人與另二
    名不詳年籍男子間對上開犯行有犯意聯絡及行為分擔，為共同正犯。按刑法第三
    百零二條之妨害自由罪，原包括私行拘禁或以其他非法方法剝奪人之行動自由而
    言，所謂非法方法，當包括強暴、脅迫等情事在內。故於私行拘禁或以其他非法
    方法剝奪人之行動過程中，有對被害人施加恐嚇行為，自屬包含於妨害行動自由
    之同一意念之中，縱其所為，合於刑法第三百零五條恐嚇危害安全罪之要件，仍
    應視為剝奪行動自由之部分行為。（最高法院八十五年度台上字第五七三六號判
    決酌參）再刑法第三百零二條第一項之剝奪人之行動自由罪及第三百零四條第一
    項之強制罪，其所保護之法益，均為被害人之自由，惟第三百零二條第一項之法
    定刑，既較第三百零四條第一項為重，故行為人以強暴脅迫使人行無義務之事，
    或妨害人行使權利之目的，其方法已達於剝奪人之行動自由之程度時，其以強暴
    脅迫使人行無義務之事或妨害人行使權利之行為已為剝奪人行動自由之行為所吸
    收，祇成立剝奪人行動自由罪，並無同法第五十五條之適用。（最高法院八十六
    年度台上字第二五○四號判決酌參）是以本件被告雖有以「再跑就開槍打死你」
    一詞恫嚇乙○○，致乙○○心生畏懼，恐危害於其安全而不敢再跑，由該二名年
    籍不詳男子強押上車，妨害乙○○行動自由，並強逼乙○○向他人調取現金給付
    ，乙○○為恐不測，乃由戊○○載往位於屏東縣車城新街村保新路七四之一號甲○○所開設之輪胎行，使乙○○行無義務之事即向甲○○借取四萬八千元之即期
    支票一紙交予戊○○之犯行，雖分別觸犯刑法第三百零五條恐嚇危害安全罪及同
    法第三百零四條第一項之強制罪，然據上開判決所示，刑法第三百零五條恐嚇危
    害安全罪之要件，應視為剝奪行動自由之部分行為；其以強暴脅迫使人行無義務
    之事已為剝奪人行動自由之行為所吸收，祇成立剝奪人行動自由罪。故不另論彼
    等刑法第三百零五條恐嚇危害安全罪及同法第三百零四條第一項之強制罪之犯行
    。又彼等所犯上揭毀損器物罪、普通傷害罪、剝奪他人行動自由罪間，為數行為
    ，犯意有別，行為態樣復不同，應予分論併罰。
三、茲審酌被告等與被害人乙○○素無仇怨，竟為區區四萬八千元之爭執，即暴力為
    之，大肆設損他人器物，毆打弱女並強押至他處向人借款，犯後猶飾詞矯辯，毫
    無悔意，及其他一切情狀，爰各分別量處如主文所示之刑，並依法定其應執行刑
    ，以為懲儆。
據上論斷，應依刑事訴訟法第二百九十九條第一項前段，刑法第二十八條、三百五十
四條、第二百七十七條第一項、第三百零二條第一項、第五十一條第五款、罰金罰鍰
提高標準條例第一條前段，判決如主文。
本案經檢察官羅森德到庭執行職務。
中      華      民      國      八十九      年    二    月    二十九    日
                                      臺灣屏東地方法院刑事第二庭
                                          法  官    夏金郎
右正本證明與原本無異。
對於本判決如有不服應於收受送達後十日內向本院提出上訴書狀上訴於台灣高等法院
高雄分院並按他造當事人之人數附具繕本。
                                          書記官   謝博興
中      華      民    國      八十九      年    二    月    二十九    日
附錄論罪法條：
刑法第三百五十四條：毀棄、損壞前二條以外之他人之物，或致令不堪用，足以生損
害於公眾或他人者，處二年以下有期徒刑、拘役或五百元以下罰金。
刑法第二百七十七條第一項：傷害人之身體或健康者，處三年以下有期徒刑、拘役或
一千元以下罰金。
刑法第三百零二條第一項：私行拘禁或以其他非法方法，剝奪人之行動自由者，處五
年以下有期徒刑、拘役或三百元以下罰金。


司法院資訊處製作；財團法人民間司法改革基金會備份。
